臺灣臺南地方法院民事裁定　　　　　　100年度監宣字第163號
聲　請　人　韓佳容
上列聲請人聲請監護宣告事件，本院裁定如下：
    主    文
宣告韓武章（男，民國○○○年○月○○○日生，身分證統一編
號：Ｚ000000000號，住臺南市○區○○路二段五七巷
四九號）為受監護宣告之人。
選定聲請人韓佳蓉（女，民國○○○年○月○日生，身分證統一
編號：Ｚ000000000號，住臺南市○區○○路二段五七
巷四九號）為受監護宣告之人之監護人。
指定韓青蓉（女，民國○○○年○月○○日生，身分證統一編號
：Ｚ000000000號，住臺南市將軍區鯤鯓里鯤鯓二二二
之四號）為會同開具財產清冊之人。
聲請費用新臺幣玖仟參佰參拾肆元由受監護宣告之人韓武章負擔
。
    理    由
一、按對於因精神障礙或其他心智缺陷，致不能為意思表示或受
    意思表示，或不能辨識其意思表示之效果者，法院得因本人
    、配偶、四親等內之親屬、最近一年有同居事實之其他親屬
    、檢察官、主管機關或社會福利機構之聲請，為監護之宣告
    ，民法第14條第1項定有明文。次按受監護宣告之人應置監
    護人。法院為監護之宣告時，應依職權就配偶、四親等內之
    親屬、最近一年有同居事實之其他親屬、主管機關、社會福
    利機構或其他適當之人選定一人或數人為監護人，並同時指
    定會同開具財產清冊之人，民法第1110條、第1111條第1項
    亦定有明文。
二、本件聲請意旨略以：聲請人韓佳蓉（女，民國○○年○月○日生
    ，身分證統一編號：Ｚ000000000號，住臺南市○區○○路二
    段57巷49號）為韓武章（男，59年8月27日生，身分證統一
    編號：Ｚ000000000號，住臺南市○區○○路二段57巷49號）
    之大姊。因韓武章在99年12月21日發生車禍受傷，致不能為
    意思表示或受意思表示，或不能辨識其意思表示之效果，為
    此聲請對其為監護宣告。又聲請人韓佳蓉為其姊姊，韓武章
    受傷後由聲請人韓佳蓉照顧其生活起居，請求選任聲請人擔
    任其監護人。再者，韓青蓉（女，57年7月11日生，身分證
    統一編號：Ｚ000000000號，住臺南市將軍區鯤鯓里鯤鯓222
    之4號）為韓武章之二姊，亦協助照顧韓武章，請求指定韓
    青蓉擔任會同開具財產清冊之人等語。
三、經查，聲請人係韓武章之大姊，業據聲請人提出戶籍謄本1
    份在卷可憑，揆諸上開規定，聲請人為宣告韓武章為監護宣
    告之人之聲請人資格，自無欠缺。經查，聲請人主張上情，
    業據其提出身心障礙手冊1份、衛生署臺南醫院診斷證明書
    1份為憑。本院審驗韓武章之精神狀況，並依職權函請行政
    院衛生署臺南醫院指派該院精神科黃隆山醫師協助鑑定韓武
    章之精神狀態，鑑定人黃隆山醫師參與韓武章之精神狀態鑑
    定，認為：「一般醫學檢查，個案意識呈呆僵狀態，對問話
    無法回答，必須靠鼻胃管幫忙進食，右側半身無力，無法自
    我行動，大小便及個人衛生須他人完全協助。精神檢查方面
    ：個案之注意力、判斷能力、對人、時、地之定向感、記憶
    力、計算能力及抽象思考能力均有明顯缺失。」鑑定結果說
    明：「這是一個腦病變後遺症的個案，個案現在意識仍不清
    ，個案自我照顧能力呈明顯不足。」鑑定判定：「基於受鑑
    定人有精神上之障礙（其他心智缺陷-腦病變後遺症）其程
    度重大，基於上開原因，不能管理處分自己的財產，基於上
    開原因，回復之可能性低，精神障礙（其他心智缺陷）之程
    度，可為監護宣告，不能為意思表示或受意思表示，不能辨
    識其意思表示之效果。」有鑑定書在卷可稽，故聲請人聲請
    對韓武章為監護宣告為有理由，應予准許。
四、次查，聲請人韓佳蓉（女，55年5月2日生，身分證統一編號
    ：Ｚ000000000號，住臺南市○區○○路二段57巷49號）為受
    監護宣告之人韓武章之大姊，有戶籍謄本1份附卷可參，並
    經受監護宣告之人之親屬團體會議推定為受監護宣告之人韓
    武章之監護人，有聲請人所提出之親屬團體會議推定監護人
    說明書、親屬系統表、親屬會議紀錄、推薦親屬之戶籍謄本
    在卷可稽，又參酌受監護宣告之人韓武章平日由聲請人負責
    照顧及處理其相關事務等情，業據聲請人陳明在卷，認由聲
    請人擔任監護人，最能符合受監護宣告之人之最佳利益，爰
    選定聲請人為監護人；另韓青蓉（女，57年7月11日生，身
    分證統一編號：Ｚ000000000號，住臺南市將軍區鯤鯓里鯤鯓
    222之4號）為受監護宣告之人韓武章之二姊，有其戶籍謄本
    1份在卷可稽，並經受監護宣告之人之親屬團體會議推定為
    會同開具財產清冊之人，有聲請人所提出之親屬團體會議推
    定監護人說明書、親屬系統表、親屬會議紀錄、推薦親屬之
    戶籍謄本在卷可稽，爰指定韓青蓉為會同開具財產清冊之人
    。
五、依民事訴訟法第608條第1項、第95條、第87條第1項，裁定
    如主文。
中    華    民    國   100    年    8     月    10    日
                   家事法庭   法  官  鄭  彩  鳳
正本係照原本作成。
如不服本裁定關於選定監護人及指定會同開具財產清冊之人等部
分，應於送達後十日內向本院提出抗告狀，並繳納抗告費新臺幣
1,000元；其餘關於宣告監護之部分，不得抗告。
中    華    民    國   100    年    8     月    10    日
                              書記官  陳  世  明